【裁判字號】    97,訴,3258
【裁判日期】    971222
【裁判案由】    違反毒品危害防制條例
【裁判全文】
臺灣彰化地方法院刑事判決              97年度訴字第3258號
公  訴  人  臺灣彰化地方法院檢察署檢察官
被      告  甲○○
上列被告因違反毒品危害防制條例案件，經檢察官提起公訴（九
十七年度毒偵字第四一一二號），本院裁定依簡式審判程序審理
，判決如下：
    主  文
甲○○施用第一級毒品，累犯，處有期徒刑壹年，扣案之注射針
筒壹拾貳支沒收；又施用第二級毒品，累犯，處有期徒刑肆月，
扣案之吸食器壹組、錫箔紙壹張沒收；應執行有期徒刑壹年貳月
，扣案之注射針筒壹拾貳支、吸食器壹組及錫箔紙壹張均沒收。
    事  實
一、甲○○前曾於民國九十年間因施用毒品案件，經本院裁定送
    強制戒治後，於九十一年五月十八日執行完畢釋放。又於上
    開強制戒治處分執行完畢釋放後五年內，因施用毒品案件，
    經本院於九十三年六月二十九日以九十三年度訴字第二五０
    號判決判處有期徒刑一年二月確定；另於九十三年十二月十
    三日，因竊盜案件，經本院以九十三年度易字第七一九號判
    決判處有期徒刑十月確定；上開二案嗣並定應執行刑為有期
    徒刑一年十月。再於九十四年三月二十一日，因施用毒品案
    件，經臺灣高等法院台中分院以九十四年度上訴字第四二號
    判決，判處有期徒刑一年七月確定，旋復與上揭應執行刑一
    年十月再合併定應執行刑為有期徒刑三年五月，入監執行後
    ，於九十六年六月五日獲假釋出監，並於同年十二月二十八
    日假釋期滿未經撤銷而視為執行完畢（至甲○○前述因施用
    毒品案件所處有期徒刑一年二月及因竊盜案件所處有期徒刑
    十月，於其假釋後，因中華民國九十六年罪犯減刑條例施行
    而視為已減刑，並於九十六年十二月二十四日經本院以九十
    六年度聲字第一五三四號裁定定應執行刑為有期徒刑十一月
    確定，然因辦理減刑後，其假釋期間已屆滿而免予執行，不
    影響本案累犯之認定）。詎其仍不知警惕，復分別基於施用
    第一級毒品海洛因及第二級毒品甲基安非他命之犯意，於九
    十七年十月七日下午五時許，在彰化縣田尾鄉○○村○○○
    道路旁，以針筒注射方式，施用第一級毒品海洛因一次。另
    於同年月八日晚間九時許，在彰化縣永靖鄉○○路○段一九
    ０號，以將甲基安非他命置於錫箔紙上燒烤。再藉由吸食器
    吸食之方式，施用第二級毒品甲基安非他命一次。嗣於九十
    七年十月九日上午七時十分許，為警持本院核發之搜索票在
    彰化縣永靖鄉○○路○段一九０號執行搜索而查獲，當場扣
    得其所有供施用海洛因之注射針筒十二支、供施用甲基安非
    他命之吸食器一組及錫箔紙一張。
二、案經彰化縣警察局田中分局報請臺灣彰化地方法院檢察署檢
    察官偵查起訴。
    理  由
一、上開事實，業據被告甲○○於本院審理時坦承不諱，且被告
    於九十七年十月九日為警搜索後採集之尿液，經送詮昕科技
    股份有限公司檢驗結果，確呈嗎啡及甲基安非他命陽性反應
    ，此有彰化縣警察局田中分局委託檢驗尿液代號與真實姓名
    對照認證單及詮昕科技股份有限公司出具之濫用藥物尿液檢
    驗報告等附卷可稽，復有現場照片及被告所有供施用海洛因
    之注射針筒十二支、供施用甲基安非他命之吸食器一組及錫
    箔紙一張等扣案可佐，被告自白核與事實相符。
二、按毒品危害防制條例於九十二年七月九日修正公布，自九十
    三年一月九日施行，其中第二十條、第二十三條將施用毒品
    之刑事處遇程序，區分為「初犯」及「五年內再犯」、「五
    年後再犯」。依其立法理由之說明：「初犯」，經觀察、勒
    戒或強制戒治後，應為不起訴處分或不付審理之裁定；經觀
    察、勒戒或強制戒治執行完畢釋放後，「五年內再犯」者，
    因其再犯率甚高，原實施之觀察、勒戒及強制戒治既已無法
    收其實效，爰依法追訴或裁定交付審理。至於經觀察、勒戒
    或強制戒治執行完畢釋放後，「五年後再犯」者，前所實施
    之觀察、勒戒或強制戒治已足以遮斷其施用毒品之毒癮，為
    期自新及協助其斷除毒癮，仍適用「初犯」規定，先經觀察
    、勒戒或強制戒治之程序。從而依修正後之規定，僅限於「
    初犯」及「五年後再犯」二種情形，始應先經觀察、勒戒或
    強制戒治程序。倘被告於五年內已再犯，經依法追訴處罰，
    縱其第三次（或第三次以上）再度施用毒品之時間，在初犯
    經觀察、勒戒或強制戒治執行完畢釋放五年以後，已不合於
    「五年後再犯」之規定，且因已於「五年內再犯」，顯見其
    再犯率甚高，原實施觀察、勒戒或強制戒治，已無法收其實
    效，即應依該條例第十條處罰（最高法院九十五年第七次刑
    事庭會議決議參照）。查本件被告前曾因施用毒品案件，經
    本院裁定送強制戒治後，於九十一年五月十八日執行完畢釋
    放；又於上開強制戒治處分執行完畢釋放後五年內，因施用
    毒品案件，經本院於九十三年六月二十九日以九十三年度訴
    字第二五０號判決判處有期徒刑一年二月確定，此有臺灣彰
    化地方法院檢察署刑案資料查註紀錄表及臺灣高等法院被告
    前案紀錄表等在卷可憑，是本件被告並不合於「五年後再犯
    」之規定，揆諸上開說明，被告所為已符合毒品危害防制條
    第二十三條第二項之所定之追訴要件，並無「初犯」規定之
    適用，自毋須再重新施予觀察、勒戒之處遇程序，而應直接
    訴追處罰。從而，本件被告施用第一、二級毒品之犯行明確
    ，自應依法論科。
三、核被告甲○○所為，係犯毒品危害防制條例第十條第一項之
    施用第一級毒品罪及同條例第十條第二項之施用第二級毒品
    罪。被告於施用前持有第一、二級毒品之低度行為，應為施
    用之高度行為所吸收，不另論罪。被告所犯上開二罪，犯意
    各別，行為互殊，應予分論併罰。又被告前於九十三年六月
    二十九日，因施用毒品案件，經本院以九十三年度訴字第二
    五０號判決判處有期徒刑一年二月確定；另於九十三年十二
    月十三日，因竊盜案件，經本院以九十三年度易字第七一九
    號判決判處有期徒刑十月確定；上開二案嗣並定應執行刑為
    有期徒刑一年十月；再於九十四年三月二十一日，因施用毒
    品案件，經臺灣高等法院台中分院以九十四年度上訴字第四
    二號判決判處有期徒刑一年七月確定，旋復與上揭應執行刑
    一年十月再合併定應執行刑為有期徒刑三年五月，入監執行
    後，於九十六年六月五日獲假釋出監，並於同年十二月二十
    八日假釋期滿未經撤銷而視為執行完畢，有臺灣高等法院被
    告前案紀錄表及臺灣彰化地方法院檢察署刑案資料查註紀錄
    表等附卷可參，被告受有期徒刑執行完畢後，五年以內故意
    再犯本件有期徒刑以上之罪，均為累犯，各應依刑法第四十
    七條第一項規定，加重其刑。爰審酌被告前已有多次毒品之
    前科，仍不知警惕，復曾執行觀察、勒戒及強制戒治處分，
    猶未能戒除毒癮，竟又再次施用毒品，顯乏禁絕毒害之決心
    ，暨其於本院審理時尚能坦認犯行，頗有悔悟之心等一切情
    狀，各量處如主文所示之刑，並定應行刑，以資儆懲。扣案
    之注射針筒十二支、供施用甲基安非他命之吸食器一組及錫
    箔紙一張，均屬被告所有供其施用第一、二級毒品所用之物
    ，此經被告供明在卷，爰併依刑法第三十八條第一項第二款
    宣告沒收。
據上論斷，應依刑事訴訟法第二百七十三條之一第一項、第二百
九十九條第一項前段，毒品危害防制條例第十條第一項、第十條
第二項，刑法第十一條前段、第四十七條第一項、第五十一條第
五款、第三十八條第一項第二款，判決如主文。
本案經檢察官鄭少到庭執行職務。
中    華    民    國    97    年    12    月    22    日
                            刑事第六庭
                                法  官  王義閔
以上正本證明與原本無異。
如不服本判決應於收受判決後10日內向本院提出上訴書狀，並應
敘述具體理由；其未敘述上訴理由者，應於上訴期間屆滿後20日
內向本院補提理由書（均須按他造當事人之人數附繕本）「切勿
逕送上級法院」。
中    華    民    國    97    年    12    月    22    日
                                書記官  黃幼華
附錄本案論罪科刑法條全文：
毒品危害防制條例第10條
施用第一級毒品者，處 6 月以上 5 年以下有期徒刑。
施用第二級毒品者，處 3 年以下有期徒刑。


司法院資訊處製作；財團法人民間司法改革基金會備份。
